臺灣臺南地方法院民事裁定　　　　　100年度司財管字第125號
聲　請　人　林志芳
上列聲請人聲請選任財產管理人事件，本院裁定如下：
    主      文
選任財政部國有財產局臺灣南區辦事處臺南分處為失蹤人蘇財瓦
之財產管理人。
聲請程序費用新臺幣壹仟元由聲請人負擔。
    理      由
一、按失蹤人失蹤後，未受死亡宣告前，其財產之管理，依非訟
    事件法之規定；關於失蹤人之財產管理事件，由其住所地之
    法院管轄；失蹤人未置財產管理人者，其財產管理人依下列
    順序定之：(一)配偶，(二)父母，(三)成年子女，(四)與失蹤人同居
    之祖父母，(五)家長；不能依前項規定定財產管理人時，法院
    得因利害關係人或檢察官之聲請，選任財產管理人。民法第
    10條、非訟事件法第108條、第109條第1項分別定有明文。
    又所謂失蹤係指失蹤人離去其最後住所或居所，而陷於生死
    不明之狀態而言（最高法院85年度臺抗字第328號裁定意旨
    參照）。
二、本件聲請意旨略以：聲請人林志芳為臺南市○○區○○段29
    9地號土地之共有人，而依上開土地之土地登記謄本觀之，
    蘇財瓦就上開土地有240分之2之應有部分，惟其音訊全無、
    下落生死不明，而臺南市安南區戶政事務依土地登記謄本上
    蘇財瓦之登記地址查詢設籍資料，亦查無蘇財瓦相關設籍資
    料，是蘇財瓦音訊全無、下落生死不明，又查無任何親屬，
    自無法依非訟事件法第109條第1項定財產管理人，而聲請人
    既為系爭土地之共有人，有請求分割之權利，而為利害關係
    人，爰依民法第10條、非訟事件法第109條第2項聲請選任失
    蹤人蘇財瓦之財產管理人等語。
三、經查，聲請人主張坐落臺南市○○區○○段299地號土地為
    聲請人林志芳與蘇財瓦等人所共有，且依上開土地之總登記
    所記載之共有人有蘇財瓦（住址：臺南市溪心寮708號）等
    人，惟經臺南市安南區戶政事務依土地登記謄本上蘇財瓦之
    登記地址查詢設籍資料，亦查無蘇財瓦相關設籍資料，等事
    實，有聲請人所提土地登記第二類謄本、土地總登記簿、臺
    南市安南區戶政事務所100年7月19日南市安南戶字第100000
    3616號函影本在卷可稽，是聲請人之主張，堪信為真實。又
    聲請人林志芳既與失蹤人蘇財瓦同為上開土地之共有人，自
    有利害關係，而失蹤人蘇財瓦之所在及生死均不明，亦查無
    其他非訟事件法第109條第1項所定各順序之財產管理人，則
    聲請人以利害關係人之身分，聲請選任失蹤人蘇財瓦之財產
    管理人，即屬有據。
四、為使失蹤人財產之處置順利進行，並考量財產管理之專業性
    與公平性，本院認選任財政部國有財產局臺灣南區辦事處臺
    南分處為失蹤人蘇財瓦之財產管理人為適當，爰裁定如主文
    所示。
中    華    民    國   100    年    11    月    7     日
                  家事法庭    司法事務官  蔡明賢
以上正本係照原本作成。
如不服本裁定，應於裁定送達後10日內向本院提出抗告狀，並繳
納抗告費新台幣1千元。
中    華    民    國   100    年    11    月    9     日
                              書記官  李采芹